臺灣臺北地方法院民事判決　九十一年度訴字第五六七號
　　原　　　告　陳金前即金發企業社
　　訴訟代理人　葉秀美律師
　　複　代理人　李玉海律師
　　　　　　　　甲○○
　　被　　　告　長聯營造股份有限公司
　　法定代理人　丙○○
　　被　　　告　榮民工程股份有限公司
　　法定代理人　乙○○
　　訴訟代理人　吳詩敏律師
　　　　　　　　劉志鵬律師
　　複　代理人　陳秋華律師
　　參　加　人　第一商業銀行苗栗分行
　　訴訟代理人　呂理胡律師
　　複　代理人　潘維成律師
右當事人間確認債權存在事件，本院判決如左：
    主    文
確認被告長聯營造股份有限公司對被告榮民工程股份有限公司新台幣壹佰柒拾萬零玖
佰拾貳元債權存在。
訴訟費用由被告負擔。
參加訴訟費用由參加人負擔。
    事    實
甲、原告方面：
一、聲明：如主文第一項所示。
二、陳述：
（一）緣原告與被告長聯營造股份有限公司（下稱長聯公司）因假扣押強制執行事件
      ，原告於為被告長聯公司供擔保後，得對被告長聯公司之財產在一百六十八萬
      八千七百五十元範圍內為假扣押。嗣原告提供擔保後，業經本院於九十年十一
      月二十日核發北院錦九十民執全丙字第四○○四號執行命令，針對被告榮民工
      程股份有限公司（下稱榮工公司）應給付被告長聯公司之報酬金及工程追加款
      、保留款及應返還之履約保證金等債權，在一百六十八萬八千七百五十元及執
      行費一萬二千一百六十二元之範圍內，禁止被告長聯公司收取或為其他處分，
      並禁止被告榮工公司向被告長聯公司清償。詎被告榮工公司竟聲明被告長聯公
      司承攬之工程，截至伊收受前揭執行命令止，已無承攬報酬金等可領，雖留有
      保留款，惟該等工程尚未驗收結算完畢前，被告長聯公司對被告榮工公司是否
      仍存有債權？數額多少？皆難以確定，故不能遵命扣押；又於收受前開執行命
      令前已接獲被告長聯公司將前揭債權讓與第一商業銀行苗栗分行（下稱一銀苗
      栗分行）之通知，暨伊於接獲前開執行命令前，已收受本院民執全助丙字第五
      五一號執行命令就同一債權為假扣押云云，具狀聲明異議。
（二）按「被上訴人原係持另案確定判決向執行法院聲請對債務人富格林公司為強制
      執行，並經執行法院按如第一審判決附表所示被上訴人債權額共三千零二十萬
      元本息，對上訴人發扣押命令，因上訴人聲明異議，否認富格林公司對伊債權
      之存在，被上訴人對其依扣押命令所示債權總額自有提起確認之訴之法律上利
      益。」、「本件被上訴人主張上訴人等分別於八十六年一月十一日收受原法院
      依強制執行法第一百一十五條第一項所發禁止處分之扣押命令後，否認西○大
      樓管理委員會對其有任何債權存在，而分別於同年一月十六日向執行法院聲明
      異議，則被上訴人對前開上訴人之聲明均認為不實，依上開法律規定被上訴人
      （即執行債權人）自得對上訴人等（即第三債務人）提起確認債權存在之訴訟
      。又上訴人等既對執行法院所發之扣押命令聲明異議，則被上訴人倘未為起訴
      之證明，其聲請就西○大樓管理委員會對上訴人等之債權強制執行之扣押命令
      ，即有被聲請撤銷之危險，則其對西○大樓管理委員會之債權即無法受償，是
      被上訴人提起本件確認之訴，亦難謂無即受確認判決之法律上利益存在。」最
      高法院八十年度台上字第一七三四號判決暨台灣高等法院八十六年度上字第一
      一七六號判決參照。從而，本件被告榮工公司既對執行法院所發之扣押命令聲
      明異議，倘若原告未依法起訴，並向執行法院為起訴之證明，則原告聲請就被
      告長聯公司對榮民公司之債權強制執行之扣押命令，即有被聲請撤銷之危險，
      則原告對被告長聯公司之債權即無法受償，因此，原告提起本件確認之訴，即
      有受確認判決之法律上利益存在。
（三）查被告榮工公司既已承認被告長聯公司確有承攬伊「東西向快速公路E307標水
      流娘，中興交流道段路基路面匝道工程」、「台中環線清水神岡段C317標系統
      交流道上部結構工程」工程，且該等工程尚有保留款未付，則被告長聯公司對
      被告榮工公司自尚有債權存在，而系爭工程已完工，僅是未辦理保固，並非條
      件未成就，縱被告長聯公司有違約或應負損害賠償責任，被告榮工公司亦僅取
      得對被告長聯公司請求損害賠償之債權，因此，被告長聯公司對被告榮工公司
      之債權數額自屬確定，可為扣押之標的，被告榮工公司異議顯無理由。
（四）按「債權人得將債權讓與於第三人。但有左列債權，不在此限：一、．．．二
      、依當事人之特約，不得讓與者。」民法第二百九十四條第一項第二款定有明
      文。查被告長聯公司與被告榮工公司間之工程合約訂有債權不得讓與之特約，
      而一銀苗栗分行與被告長聯公司受讓是項債權，顯係基於有償之基礎原因關係
      ，則一銀苗栗分行於受讓被告長聯公司對被告榮工公司之保留款債權時，自對
      被告長聯公司是否確有承攬榮民公司之工程及工程款債權數額若干等詳加調查
      ，並由被告長聯公司出示工程合約書以取信一銀苗栗分行，是一銀苗栗分行對
      長聯公司承攬榮民公司工程，其工程款債權有不得讓與之特約，自不容諉為不
      知，一銀苗栗分行顯非善意之第三人。而被告榮工公司向執行法院聲明異議狀
      中，雖曾提及被告長聯公司與一銀苗栗分行債權讓與一事，然此僅在說明事實
      ，並非同意讓與。
三、證據：提出台灣苗栗地方法院九十年度全字第一三五五號民事裁定一份、本院民
    事執行命令一紙、被告榮工公司聲明異議狀一份（以上皆影本）、被告長聯公司
    應收帳款統計表一份、長聯公司公司登記事項卡及法定代理人戶籍謄本各一份為
    證。
乙、被告長聯公司方面：被告長聯公司未於言詞辯論期日到庭，亦未提出書狀作何聲
    明或陳述。
丙、被告榮工公司方面：
一、聲明：原告之訴駁回。
二、陳述：
（一）被告榮工公司聲明異議之原因在於：於付款條件成就（工程完工且驗收後）前
      ，被告長聯公司與被告榮工公司是否有債權存在、債權數額多寡尚不可知，惟
      如未來付款條件成就，且經結算確定被告長聯公司與被告榮工公司間尚有工程
      保留款或工程保留款債權存在，被告榮工公司當依法向執行法院陳明。職是，
      原告實無確認判決之法律上利益，其訴不合法，應予駁回。
（二）被告長聯公司對被告榮工公司並無系爭工程款債權存在。關於本件系爭工程之
      結算情形：1.就「東西向快速公路龍汶水線E307標17K＋460～22K＋750水流娘
      ～中興交流道段工程」（下稱「E307標工程」）部分：被告長聯公司雖已完工
      驗收，然被告長聯公司迄今未辦理保固切結，目前保留款為零元，末期計價款
      為五百二十萬八千八百六十八元。2.就「二高後續計劃台中環線清水神岡段第
      C317標工程（系統交流道上部結構A標工程）」（下稱C317標A標工程）部分：
      該工程已完工，正辦理初驗程序中，尚有保留款二百十一萬三千九百五十四元
      、履約保證金：由保證銀行出具履約保證書。3.就「二高後續計劃台中環線清
      文神岡段第C317標（系統交流道上部結構B標工程）」（下稱C317標B標工程）
      部分：業已完工，辦理初驗程序中，尚有保留款一百七十八萬三千九百三十三
      元、履約保證金：由保證銀行出具履約保證書。又按2.3.項工程之「施工（補
      充）說明書」第五條付款辦法之約定：「．．．(二)每月二十/二五日估驗計價
      一次，按實作且經業主認可之完成數量計付95％，保留款5％於本契約工程完
      工後，經本部驗收合格，先行無償核退全部保留款之50％，餘保留款50％俟業
      主正式驗收合格，並辦妥保固切結書（保固十二個月）後，無息付清。．．．
      」，被告榮工公司雖依前開約定於每期工程估驗款中扣除百分之五之保留款，
      然被告長聯公司對於被告榮工公司之工程保留款債權發生之要件，須視前開「
      施工（補充）說明書」中所定之正式驗收合格、辦妥保固切結書等停止要件是
      否成就，而目前停止條件均尚未成就，自無債權存在。
（三）對於被告長聯公司將對於被告榮工公司「E307標工程」之工程保留款讓與參加
      人一事，被告榮工公司未曾同意：被告榮工公司於接獲參加人受讓「E307標工
      程」保留款債權之通知後，所屬營建事業二部隨即於九十一年十月二日以（九
      ○）營二工字第三五四一號函覆參加人表示：「有關貴行於九十年九月四日與
      長聯營造股份有限公司（協辦本部『東西向快速公路龍汶水線E307標工程』）
      簽訂之債權轉讓契約書，未經法定程序，本部歉難同意轉讓，覆如說明，請查
      照。」非如參加人所言被告榮工公司未為反對之意思表示。而被告榮工公司於
      歷次聲明異議狀內表示曾接獲參加人通知債權受讓一事，僅係就「接獲債權讓
      與通知」一事為陳述；聲請第三人參加訴訟，亦僅因該第三人就本訴訟係有法
      律上利害關係之人，非對債權讓與表示同意。
（四）按銀行界放款慣例，貸款銀行提供貸款融資時，為瞭解借用人之債信及還款能
      力，多要求借用人出示相關資力之佐證，如借用人係為給付承攬工程所需押標
      金保證金或履約保證金而申請融資時，更需提出相關工程合約供貸款銀行研究
      借用人於該工程合約之權益情形，參加人為被告長聯公司之貸款銀行，當已於
      借放貸款金額時完成被告長聯公司債信之調查，並已取得被告長聯公司提出之
      工程合約，始可能同意受讓「E307標工程」保留款債權，參加人辯稱不知工程
      合約上有禁止轉讓之約定，實屬牽強。
三、證據：提出扣押命令明細表一份、收受扣押命令之時點圖示一份、第三人資料明
    細表一紙、長聯公司應扣項目統計表一紙、工程進度明細表一紙、本院九十年十
    月十八日北院文九十自民執全助丙字第五五一號執行命令影本一紙、本院九十年
    十月三十一日就北院文九十自民執全助丙字第五五一號執行命令再發之附條件命
    令影本一紙、台灣台中地方法院九十一年一月二十八日九十一民執果字第二八三
    六號執行命令影本一紙、一銀苗栗分行九十年九月五日一苗字第二三七號函影本
    一紙、債權轉讓契約書影本一紙、「C317標A標工程」施工（補充）說明書節影
    本一份、「C317標B標施工（補充）說明書節影本一份、被告榮工公司營建事業
    二部九十一年十月二日（九○）營二工字第三五四一號函影本一份、「E307標工
    程」工程契約影本一份為證。
丁：參加人方面：
一、聲明：原告之訴駁回。
二、陳述：
（一）按債權人得將債權讓與第三人，但依當事人之特約不得讓與者，不在此限，民
      法第二百九十四條第一項第二款雖定有明文，惟依最高法院八十六年台上字第
      二三七一號判決意旨「債權人依當事人特約不得讓與者，倘受讓人知此特約，
      並未經債務人同意而仍為受讓，依民法第二百九十四條第一項第二款規定，其
      讓與無效」之反面解釋，如債務人同意債權人為債權讓與者，債權讓與仍為有
      效。查被告長聯公司於九十年九月四日為清償其所積欠參加人之週轉貸款，業
      將其對被告榮工公司所有之「E307標工程」完工報驗中之工程保留款讓與參加
      人，並經參加人於同年九月六日通知榮民公司，而參加人受讓前開債權時，並
      並不知道被告長聯公司與榮民公司間有債權不得讓與之特約，且於參加人通知
      被告榮工公司債權讓與之事實時，被告榮工公司未為反對之意思表示，應已同
      意，是上開債權讓與應為有效無疑。況被告榮工公司針對原告及訴外人華新麗
      華股份有限公司所聲請之執行命令，均以被告長聯公司「E307標工程」之工程
      保留款業已讓與參加人為由提出異議，益徵被告榮工公司已同意被告長聯公司
      將上揭債權讓與參加人，是上揭債權已非屬被告長聯公司所有。
（二）復按「前項第二款不得讓與之特約，不得以之對抗善意第三人，民法第二百九
      十四條第二項定有明文。查被告長聯公司為清償其所積欠參加人之借款而讓與
      債權，所應提出證明者，係債權存在之事實，而其與被告榮工公司間之其他實
      質契約內容非參加人受讓債權時之查核事項，是參加人僅查核被告長聯公司對
      榮民公司是否有工程保留款之債權存在、數額若干而已，實不知被告榮工公司
      與被告長聯公司間存有不得讓與債權之約定，應屬善意第三人，而有上開民法
      第二百九十四條第二項規定之適用。被告榮工公司九十年十月二日函文，發文
      時間在後，對參加人之善意受讓不生影響。又上揭債權數額若干，雖尚有爭執
      ，惟與本案無關，不應於本案中一併審理。兩造對於本件工程款債權之歸屬若
      沒有意見，本件就沒有確認利益。
三、證據：提出債權讓與契約書、第一商業銀行苗栗分行九十年九月五日一苗字第二
    三七號通知書函、被告榮工公司聲明異議書節本、華新麗華公司函各一紙（以上
    皆影本）為證。
戊、本院依職權調閱本院九十年度民執全助字第五五一號卷宗、九十年度民執全字第
    四○○四號卷宗。
    理    由
甲、程序方面：
一、本件被告長聯公司，未於言詞辯論期日到場，核無民事訴訟法第三百八十六條各
    款所列情形，爰依原告之聲請，由其一造辯論而為判決。
二、就兩造之訴訟有法律上利害關係之第三人，為輔助一造起見，於該訴訟繫屬中，
    得為參加。民事訴訟法第五十八條第一項定有明文。查本件參加人前於九十年九
    月四日通知被告榮工公司受讓被告長聯公司就「E307標工程」之工程保留款全部
    債權，則參加人與被告長聯公司間之債權讓與是否有效，牽涉被告長聯公司與榮
    工公司間此部分之債權存否，堪認參加人就本件訴訟有法律上之利害關係，揆諸
    前揭法條，其參加訴訟自屬合法。
三、按確認法律關係成立或不成立之訴，非原告有即受確認判決之法律上利益者，不
    得提起，民事訴訟法第二百四十七條定有明文。又按所謂即受確認判決法律上之
    利益，須因法律關係之存否不明確，致原告在私法上之地位有受侵害之危險，而
    此項危險得以對於被告之確認判決除去之者，始為存在，最高法院二十七年台上
    字第三一六號著有判例可資參照。經查，本件原告主張其對被告長聯公司有債權
    存在，並聲請就被告長聯公司對被告榮工公司之債權為強制執行，本院執行處乃
    對被告榮工公司發扣押命令，嗣經被告榮工公司聲明異議，其聲明意旨狀中表明
    ：被告長聯公司承攬之工程，截至其收受前揭執行命令止，已無承攬報酬金等可
    領，雖留有保留款，惟該等工程尚未驗收結算完畢前，被告長聯公司對被告榮民
    公司是否仍存有債權？數額多少？皆難以確定，故不能遵命扣押之意，由此可見
    被告榮工公司並不完全承認被告長聯公司對伊至少有一百七十萬零九百十二元債
    權存在。職是，原告為保全對被告長聯公司之債權，聲請就被告長聯公司對被告
    榮工公司在上開金額內之債權為執行，而被告於該執行程序中聲明異議否認上開
    債權存在，原告倘不依執行法院之通知對原告起訴，執行法院所為之扣押命令，
    即有遭撤銷之虞，原告在私法上之地位，即因被告榮工公司之異議，有受侵害之
    危險，原告依強制執行法第一百二十條第二項規定提起本件確認之訴以排除此項
    危險，即有受確認判決之法律上利益。
乙、實體方面：
一、本件原告起訴主張：其與被告長聯公司因假扣押強制執行事件，聲請本院核發執
    行命令，針對被告榮工公司應給付被告長聯公司之報酬金及工程追加款、保留款
    及應返還之履約保證金等債權，在一百六十八萬八千七百五十元及執行費一萬二
    千一百六十二元之範圍內，禁止被告長聯公司收取或為其他處分，並禁止被告榮
    民公司向被告長聯公司清償。詎被告榮工公司竟對此執行命令聲明異議，爰提起
    本訴確認被告長聯公司對被告榮工公司一百七十九萬九百十二元之債權存在。被
    告榮民公司則以：被告長聯公司所承攬之工程，雖已完工，然就「E307標工程」
    部分，尚未辦理保固切結，且已無工程保留款存在；就「C317標A標工程」及「
    C318標B標工程」部分，正辦理初驗程序中，而工程保留款債權發生之要件，須
    待正式驗收合格、辦妥保固切結書等停止要件成就，而目前停止條件均尚未成就
    ，自無債權存在等語，資為抗辯。參加人則稱：被告長聯公司業已於九十年九月
    四日將其對被告榮工公司「E307標工程」之工程款債權全部讓與參加人，則被告
    長聯公司與榮工公司此部分債權自不存在等語。另被告長聯公司經合法通知未於
    言詞辯論期日到場，且未提出書狀作何聲明或陳述。
三、本件原告主張被告長聯公司向被告榮工公司承攬「E307標工程」「C317標A標工
    程」及「C318標B標工程」，業已完工；其與被告長聯公司因假扣押強制執行事
    件，聲請本院核發執行命令，針對被告榮工公司應給付被告長聯公司之報酬金及
    工程追加款、保留款及應返還之履約保證金等債權，在一百六十八萬八千七百五
    十元及執行費一萬二千一百六十二元之範圍內，禁止被告長聯公司收取或為其他
    處分，並禁止被告榮工公司向被告長聯公司清償，然被告榮工公司具狀聲明異議
    等情，業據其提出台灣苗栗地方法院九十年度全字第一三五五號民事裁定影本、
    本院九十年十一月二十日北院錦九十民執全丙字第四○○四號民事執行命令、聲
    明異議狀等件為證，並經本院調取本院九十年度民執全字第四○○四號卷宗核閱
    無訛，且為被告榮工公司、參加人所不爭執，被告長聯公司經合法通知未於言詞
    辯論期日到場，視同自認，是以原告上開主張，堪信為真實。綜觀兩造陳述，本
    件應予審酌者，厥為：（一）參加人與被告長聯公司之債權讓與是否有效？（二
    ）被告長聯公司對被告榮工公司是否有債權存在？
四、參加人主張：被告長聯公司已於九十年九月四日將其對被告榮工公司關於「E307
    標工程」完工報驗中之工程保留款債權讓與參加人，參加人並於同年九月六日發
    函通知被告榮工公司等情，業據其提出債權讓與契約書影本、第一商業銀行苗栗
    分行九十年九月五日一苗字第二三七號函影本為證，惟原告抗辯：被告長聯公司
    與被告榮工公司之工程契約中有債權不得讓與之約定，是被告長聯公司與參加人
    間之債權讓與契約應為無效等語，經查：
（一）按債權人得將債權讓與於第三人，但依當事人之特約，不得讓與者，不在此限
      ，民法第二百九十四條第一項第二款定有明文。查被告長聯公司與被告榮民公
      司間關於「E307標工程」工程契約契約條款第三條第一項規定：「乙方（即長
      聯公司）未得甲方同意前，不得轉讓本契約或其一部份，或讓渡其權益，但合
      法之繼承不在此限。乙方亦不得將到期或未到期之估驗金額抵押予他人」，有
      上開契約條款附卷可證，則堪認被告長聯公司與被告榮工公司間針對上開工程
      確有債權不得讓與之規定，則參加人與被告長聯公司間之債權讓與因違反上開
      特約應為無效。雖參加人持前詞主張被告榮工公司已同意該債權讓與，惟此為
      被告榮工公司所否認，並提出其公司所屬營建事業二部九十年十月二日（九○
      ）業二工字第三五四一號函為證，細繹該函主旨欄已載明：有關貴行於九十年
      九月四日與長聯營造股份有限公司（協辦本部『東西向快速公路龍汶水線E307
      標工程』）簽訂之債權轉讓契約書，未經法定程序，本部歉難同意轉讓等語，
      則參加人主張被告榮工公司對該債權讓與未為反對意思表示，已嫌無據。再就
      該函件說明欄「三、．．．故長聯公司之應得款項給付之優先順序，仍以本公
      司扣罰款為第一順位，倘有餘款，需經法定程序方能轉讓貴行」等語觀之，已
      表明縱認被告長聯公司與被告榮工公司結算完畢，而被告榮工公司仍有餘款尚
      應給付時，亦須經過法定程序始得將該債權轉讓參加人，而該法定程序係指應
      得被告榮工公司之同意一節，業據被告榮工公司訴訟代理人陳明在卷，是以參
      加人主張依據被告榮工公司回函，其已表明同意轉讓之意，僅係在轉讓之金額
      上有所限制（須為被告榮工公司扣款完畢之餘款）云云，實非的論。
（二）再者，被告榮工公司雖就原告及訴外人華新麗華公司針對「E307標工程」之工
      程保留款所聲請核發之執行命令，曾於聲明異議狀中提及上開債權轉讓一事，
      然被告榮工公司針對本院九十年十一月二十日北院錦九十民執全丙字第四○○
      四號執行命令所提出之聲明異議狀上記載：「三、次查，異議人收受上開執行
      命令前，業於九十年九月六日獲悉第一商業銀行苗栗分行通知，債務人長聯公
      司業於九十年九月四日將其對異議人之前揭未確定之保留款債權讓與第一商業
      苗栗分行；惟查，異議人與債務人間之工程合約約定有債權不得轉讓之特約，
      則第一商業銀行苗栗分行是否為善意第三人而得依民法第二九四條規定主張前
      揭債權讓與行為有效，相關事實仍有待釐清，併予陳明」等文字，有上開聲明
      異議狀附卷可證；另被告榮工公司對訴外人華新麗華公司所聲請核發之執行命
      令，於九十年十一月八日所提出之補充異議理由狀上亦有「．．．異議人於九
      十年九月六日『獲悉』第一商業銀行苗栗分行通知，債務人長聯營造股份有限
      公司業於九十年九月四日將其對將其將異議人之工程保留款債權讓與第一商業
      銀行苗栗分行，特此具狀補充異議理由」等文字之記載，有上開補充異議理由
      狀附於本院九十年度民執全助字第五五一號卷宗可稽。是以上開記載觀之，僅
      在表明被告榮工公司曾受參加人債權讓與通知之事實，尚無法認定被告榮工公
      司有同意讓與之意。則參加人欲以被告榮工公司於聲明異議狀上論及債權讓與
      一事證明已獲被告榮工公司之同意，亦乏所據。
（三）再者，參加人自陳被告長聯公司係為清償其所積欠參加人之週轉貸款，始將其
      對被告榮工公司所有之「E307標工程」完工報驗中之工程保留款讓與參加人等
      語，參以參加人與被告長聯公司所訂立之債權轉讓契約書上亦清楚載明「讓與
      標的：長聯營造股份有限公司於民國八十六年三月十七日與行政院國軍退除役
      官兵輔導委員會榮民工程事業管理處中部地區工程處分別所簽定（八六）中工
      契約字第六○一一、六○一二號工程契約，所承攬東西向快速公路後龍汶水線
      E307標工程（路基、路面及匝道工程（一）、（二）完工報驗中之工程保留款
      」，而參加人為一制度完備之銀行，其既欲以被告長聯公司對被告榮工公司之
      債權抵償被告長聯公司對其之債務，有關該債權之相關資訊，自應充分蒐集並
      了解，對於該債權所由生之工程契約，為債權存否之重要依據，更為基本上應
      予審核之文件，是有關工程契約上禁止債權讓與之約定，其自難諉為不知。是
      以參加人主張簽立債權轉讓契約書時，對於原當事人間禁止債權讓與之約定並
      不知情，並得援引民法第二百九十四條第二項善意第三人應受保護之規定云云
      ，實不足採信。
（四）綜上，關於被告長聯公司與被告榮工公司間之工程款債權，當事人既有不得讓
      與之特約，參加人復未能舉證證明其為善意第三人，其與被告長聯公司間之債
      權讓與即屬無效。
五、參加人與被告長聯公司之債權讓與既屬無效，次應審究者，即為被告長聯公司與
    被告榮工公司間之債權是否確係存在？被告榮工公司對於被告長聯公司承攬其
    「E307標」、「C317標A標」、「C317標B標」等工程雖不爭執，然以尚未辦理驗
    收合格、辦妥保固切結為由，抗辯因停止條件未成就，自無債權存在云云。惟查
    ：
（一）按民法所謂條件，係當事人以將來客觀上不確定事實之成就或不成就，決定法
      律行為效力之發生或消滅之一種附款，故使法律行為效力發生或消滅，為附條
      件法律行為之本質。倘當事人非以法律行為效力之發生，而僅以其履行繫於不
      確定之事實者，雖亦屬約款之一種，然此約款並非條件，應解釋為於其事實發
      生時，為權利行使期限之屆至。蓋債之發生與債之給付期不同，債權定有給付
      期限者，其債權人固應於約定之期限屆至時始得向債務人為請求，但究不能因
      其期限尚未屆至即謂該債權不存在。至若債務人因其違反誠信之行為致該事實
      不發生，應認其期限已屆至，方符公平。最高法院八十七年台上字第七七七號
      、八十八年台上字第一四五一號著有判決可資參照。經查，被告長聯公司與被
      告榮工公司訂立承攬契約，於雙方意思表示合致時，契約即生效，彼此即因而
      各負完成工作及給付報酬之義務，故工程保留款乃係已確定發生之債權，並非
      附停止條件之債權，縱該保留款必須至工程全部完工、正式驗收且辦妥保固手
      續後，被告始予支付，亦僅係清償期於是時屆至，被告長聯公司方得請求給付
      而已，此與附停止條件之債權必待將來客觀上不確定事實之成否而決定債權是
      否發生者，迥不相同。被告榮工公司將該「C317標A標工程」、「C317標B標工
      程」之「施工（補充）說明書」第五條付款辦法：「．．．保留款5％於本契
      約工程完工後，經本部驗收合格，先行無償核退全部保留款之50％，餘保留款
      50％俟業主正式驗收合格，並辦妥保固切結書（保固十二個月）後，無息付清
      。．．．」之約定，解為民法第九十九條第一項所稱之停止條件，主張被告長
      聯公司未依約完工經正式驗收且辦妥保固手續，其條件尚未成就，債權尚未發
      生云云，尚無可採。
（二）被告榮工公司自陳就本件系爭工程之結算情形為：1.就「E307標工程」部分：
      被告長聯公司雖已完工驗收，然被告長聯公司迄今未辦理保固切結，目前保留
      款為零元，末期計價款為五百二十萬八千八百六十八元。2.就「C317標A標工
      程」部分：該工程已完工，正辦理初驗程序中，尚有保留款二百十一萬三千九
      百五十四元、履約保證金：由保證銀行出具履約保證書。3.就「下稱C317標B
      標工程」部分：業已完工，辦理初驗程序中，尚有保留款一百七十八萬三千九
      百三十三元、履約保證金：由保證銀行出具履約保證書，有陳報狀一紙附卷可
      證，是以被告榮工公司尚未給付被告長聯公司之末期計價款及保留款等金額，
      合計為九百十萬六千七百五十五元，被告長聯公司對被告榮工公司於此金額範
      圍內之債權自屬存在。
六、綜上所述，參加人主張被告長聯公司已將「E307標工程」之工程款債權全部讓與
    參加人，尚不足採信，而被告長聯公司對於被告榮工公司就系爭工程所有之工程
    款等債權亦遠超過原告所欲確認之債權金額，從而，原告請求確認被告長聯公司
    對被告榮工公司有一百七十萬零九百十二元之金錢債權，依法核無不合，應予准
    許。
七、本件事證已臻明確，兩造其餘主張攻擊防禦方法及舉證，核與判決結果無影響，
    爰不一一論述，附此敘明。
八、據上論結：原告之訴為有理由，依民事訴訟法第七十八條、第八十五條第一項前
    段、第八十六條第一項前段，判決如主文。
中　　　華　　　民　　　國　　九十一　　年　　  十二　　　月　　二十　　日
                                        民事第二庭審判長法  官　丁蓓蓓
                                                        法  官  吳燁山
                                                        法  官  劉素如
右為正本係照原本作成
如對本判決上訴，須於判決送達後廿日內向本院提出上訴狀
中　　　華　　　民　　　國　　九十一　　年　　  十二　　　月　　二十　　日
　　　　　　　　　　　　　　　　　　　　　　　　　　法院書記官　劉芳菊
